【裁判字號】    99,台上,4805
【裁判日期】    990730
【裁判案由】    違反毒品危害防制條例
【裁判全文】
最高法院刑事判決            九十九年度台上字第四八０五號
上  訴  人  甲○○
選任辯護人  潘東翰律師
上  訴  人  乙○○
上列上訴人等因違反毒品危害防制條例案件，不服台灣高等法院
中華民國九十八年十二月十日第二審更審判決（九十八年度上更
(一)字第二七七號，起訴案號：台灣板橋地方法院檢察署九十五年
度偵字第一六八一七號），提起上訴，本院判決如下：
    主  文
原判決關於甲○○部分撤銷，發回台灣高等法院。
其他上訴駁回。
    理  由
壹、撤銷發回即甲○○部分
本件原判決認定：上訴人甲○○（綽號阿明、阿草）有意出售其
所持有以不詳價格買入之第一級毒品海洛因（下稱海洛因），向
乙○○（原審以幫助販賣第一級毒品及共同販賣第一級毒品罪，
依序處有期徒刑八年及十五年，並定其應執行刑有期徒刑拾陸年
）詢問是否有朋友需要海洛因，適徐賜雄（第一審法院以施用第
一級毒品罪，處有期徒刑十月確定）向乙○○詢以得否代購海洛
因，乙○○乃基於幫助甲○○販賣海洛因之意圖，於民國九十五
年七月六日十七時四十二分許，先以其所使用之0000000
000號行動電話與徐賜雄之0000000000號行動電話
聯繫購買海洛因施用之事宜後，旋於同日十九時許，由乙○○搭
載甲○○至台北縣永和市○○路底之仁愛公園，由徐賜雄交付甲
○○新台幣（下同）七千元後，甲○○即交付徐賜雄重約四分之
一錢之海洛因一包。嗣因徐賜雄取得該包海洛因後，思及平日工
作繁忙，欲再購買毒品以供所需，復以其所使用之上開行動電話
與乙○○聯繫，乙○○、甲○○乃另行起意，基於共同販賣之意
圖，再於同日二十時許，推由乙○○持甲○○所交付之略少於四
分之一錢之海洛因一包，至台北縣中和市○○路中和戲院之電玩
店，交予徐賜雄，並向徐賜雄收取購買海洛因之代價六千元。嗣
於翌日凌晨一時許為警在台北縣中和市○○路六四七號前查獲乙
○○、甲○○二人，並扣得海洛因一包等情。因而撤銷第一審關
於甲○○部分之科刑判決，改判論甲○○以販賣第一級毒品罪，
處有期徒刑拾伍年；又共同販賣第一級毒品罪，處有期徒刑拾陸
年，並定其應執行刑為有期徒刑貳拾年，及為相關從刑之諭知，
固非無見。
惟查：（一）毒品危害防制條例第十九條第一項前段規定，犯該
法第四條至第九條、第十二條、第十三條或第十四條第一項、第
二項之罪者，其供犯罪所用或因犯罪所得之財物，均沒收之。此
係採義務沒收主義，凡屬被告或共同正犯所有，供販賣毒品所用
或因犯罪所得之財物，均應宣告沒收，如不能沒收時，追徵其價
額或以其財產抵償之，法院無審酌之餘地。依原判決認定之事實
，上訴人與乙○○二人先後二次販賣海洛因予徐賜雄，既已取得
七千元及六千元等情；然對上訴人上開犯罪所得，未依前述規定
宣告沒收之，即有判決不適用法則之違法。（二）科刑判決所認
定之事實，與其所採用之證據不相適合，即屬證據上之理由矛盾
，其判決當然為違背法令。原判決雖說明：上訴人於第一審法院
審理時坦承：伊曾拜託乙○○幫伊詢問有無毒品買主云云（見第
一審訴緝卷第一０二頁），資為不利上訴人之論據之一（見原判
決第六頁第九至十一行）。然上訴人於九十七年二月二十六日第
一審法院審理時並未為上開供述，而係證人徐賜雄於同日審理時
證稱：因伊與乙○○係朋友，都住在中和市，才拜託乙○○幫伊
詢問購買海洛因之事等語，有第一審法院九十七年二月二十六日
審判筆錄在卷可憑（見九十六年度訴緝字第一七四號卷第一０二
頁），原判決此部分理由之論述，與所採用之證據顯不相適合，
有證據上理由矛盾之違法。（三）有罪判決書，對於被告有利之
證據不採納者，應說明其理由，為刑事訴訟法第三百十條第二款
所明定，故有罪判決書對於被告有利之證據，如不加以採納，必
須說明其不予採納之理由，否則即難謂無判決不備理由之違法。
乙○○於九十七年七月一日第一審法院審理時證以：「我之前會
說帶甲○○去見徐賜雄，是因為甲○○被通緝到，沒有承擔下來
，還把我拖下水，我懷恨在心，當時我沒有案件在身，害我一起
被帶回警局偵查，既然地上有查獲海洛因一包，甲○○應該自己
承擔下來，查獲的海洛因是何人所有，我不清楚」云云（見九十
六年度訴緝字第一七四號卷第一五六頁）。如果無訛，應於上訴
人有利，原判決就乙○○有利於上訴人之證述，究竟如何不足採
取，未說明其取捨之心證理由，遽行判決，即有判決理由不備之
違法。以上或為上訴意旨所指摘，或為本院得依職權調查之事項
，應認原判決關於甲○○部分有撤銷發回之原因。
貳、上訴駁回即乙○○部分
按上訴期間為十日，自送達判決後起算，刑事訴訟法第三百四十
九條前段定有明文。上訴人乙○○因本案經原審法院論處幫助販
賣第一級毒品及共同販賣第一級毒品罪刑，於判決後之九十八年
十二月十八日，由原審法院以郵務方式送達判決正本，為合法送
達，有送達證書附卷可按，而乙○○因住在台北縣，經扣除其在
途期間二日，截至同年十二月三十日業已屆滿，且其期間之末日
又非星期日、紀念日或其他休息日，乃延至九十九年一月二十日
始行提起第三審上訴，顯已逾期，其上訴自非合法，應予駁回。
據上論結，應依刑事訴訟法第三百九十五條前段、第三百九十七
條、第四百零一條，判決如主文。
中    華    民    國  九十九  年    七    月   三十   日
                      最高法院刑事第三庭
                          審判長法官  林  增  福
                                法官  張  清  埤
                                法官  陳  世  雄
                                法官  何  菁  莪
                                法官  周  煙  平
本件正本證明與原本無異
                                      書  記  官
中    華    民    國  九十九  年    八    月    四    日
                                                      Q

司法院資訊處製作；財團法人民間司法改革基金會備份。
